---
title: "Lab 1 - Regressione Lineare in R"
author: "Ilaria Prosdocimi"
output:
  html_document:
    fig_caption: yes
    theme: flatly #sandstone #spacelab #flatly
    highlight: pygments
    code_folding: show
    toc: TRUE
    toc_depth: 2
    number_sections: TRUE
    toc_float:
      smooth_scroll: FALSE
editor_options: 
  chunk_output_type: console
---


```{r setup, include=FALSE}
knitr::opts_chunk$set(echo = TRUE)
```

```{r}
getwd()
```

In questo lab useremo il file che contiene informazioni sui pinguini delle isole Palmers: 

```{r}
pengs <- read.csv("labs/data/penguins.csv")
summary(pengs)
## eliminiamo le righe con valori mancanti (non è sempre una buona idea) 
pengs <- na.omit(pengs)
nrow(pengs)
```

Il primo modello in esame prevede di stimare come la lunghezza della pinna di un pinguino (`flipper_length_mm`) varia in funzione della massa (`body_mass_g`). 

```{r}
plot(pengs[,c("flipper_length_mm","body_mass_g")], pch = 19)
```

Possiamo usare gli stimatori plug-in ed ottenere: 

\[\hat{\beta}_1 = \frac{c_{XY}}{s^2_{X}} =  r_{XY} \frac{s_{Y}}{s_{X}},\quad \mbox{and} \quad \hat{\beta}_0 = \overline{y}-\hat{\beta}_1 \overline{x}  \]

```{r byHandCalc}
rxy <- cor(pengs$flipper_length_mm, pengs$body_mass_g)
sx <- sd(pengs$body_mass_g); sy <- sd(pengs$flipper_length_mm)
mx <- mean(pengs$body_mass_g)
my <- mean(pengs$flipper_length_mm)
beta1_hat <- rxy*sy/sx
beta0_hat <- my - beta1_hat * mx
c(beta0_hat, beta1_hat)
```

Oppure, più realisticamente possiamo usare le funzioni già presenti in R. 

# Modelli lineari in R 

La principale funzione da usare per stimare modelli lineari in R è `lm` - (si veda `help(lm)`). 

Il primo argomento di `lm` è `formula`: con questo argomento si specifica a sinistra di una tilde quale è la variabile risposta e a destra della tilde quale sia il predittore del modello (o i predittori): 

```{r}
fit <- lm(flipper_length_mm ~ body_mass_g, data = pengs)
fit
```

Vi sono una serie di funzioni che possiamo applicare all'oggetto `fit` che ha classe `lm`: 

```{r}
class(fit)
# see 
# ?lm
```


```{r}
plot(pengs[,c("body_mass_g","flipper_length_mm")], pch = 19)
abline(fit, col = "red", lwd = 2)
```

Quando usiamo `summary` vediamo anche l'informazione sul valore del `Residual standard error`: questo corrisponde ad una stima di $\sigma$. Come è derivato? E il valore di $R^2$? E l'incertezza sui valori stimati di $\beta_0$ e $\beta_1$? 


```{r}
summary(fit)
```

```{r}
sigmahat <- sqrt(sum(residuals(fit)^2)/(nrow(pengs) - 2))
s2x <- sum((pengs$body_mass_g-mean(pengs$body_mass_g))^2)/nrow(pengs) 
sigmahat/sqrt(nrow(pengs) * s2x) # se(beta1hat)

```


```{r}
pengs$bodyhg <- pengs$body_mass_g / 100
summary(lm(flipper_length_mm ~ bodyhg, data = pengs))
```

In particolare possiamo usare la funzione `predict` oltre a restituire una stima di $m(x)$ permette di ottenere informazioni su quanto sia incerta questa stima (`?predict`). 



```{r}
n <- nrow(pengs)
predict(fit, newdata = data.frame(body_mass_g = c(2000, 4001, 4000)), 
        se.fit = TRUE)
sqrt(sigmahat^2/n * (1 + (c(2000, 4000, 4001) - mean(pengs$body_mass_g))^2/s2x))

```



```{r}
mean(residuals(fit))
cor(residuals(fit), pengs$body_mass_g)
plot( pengs$body_mass_g, residuals(fit))
abline(h = 0)
plot(fitted(fit), residuals(fit), pch = 19)
hist(residuals(fit))
qqnorm(residuals(fit))
qqline(residuals(fit))
#r2
1-sum(residuals(fit)^2)/sum((pengs$flipper_length_mm - mean(pengs$flipper_length_mm))^2)
plot(fit)
```

Grafico altri predittori VS residui 

```{r}
plot(pengs$bill_depth_mm, residuals(fit))
```

```{r}
lm(flipper_length_mm ~ body_mass_g+bill_depth_mm, 
   data = pengs)
```



**Esercizio**

Cosa succede alla variabilità della stima dei coefficienti se si usa come variabile esplicativa una nuova variabile 

```{r}
pengs$mass_minus_4000 <- pengs$body_mass_g - 4000
```

E cosa succede invece se il peso viene espresso in kilogrammi: 

```{r}
pengs$body_mass_Kg <- pengs$body_mass_g/1000
```

Infine, cosa cambia invece quando si cambia anche la variabile risposta, per esempio esprimendo il valori in cm

```{r}
pengs$flicper_length_mm <- pengs$flipper_length_mm*10
```






# Simulazione come metodo per verificare la teoria 

Il modello teorico: 

\[Y=\beta_0 + \beta_1 X + \varepsilon\]

$\varepsilon$ iid, omoschedastici a media 0, per esempio potremmo prendere $\varepsilon \sim Exp(1) - 1$. 
 
```{r}
n <- 100
x1 <- runif(n, -1, 1)
x2 <- runif(n, -3, 3)
compCoefs <- function(n = 100, beta0, beta1, rate=1, x1, x2){
  epsilon <- (rexp(n, rate = rate)-1/rate)
  y1 <- (beta0 + beta1 *x1) + epsilon
  y2 <- (beta0 + beta1 *x2) + epsilon
  c(coef(lm(y1  ~ x1)),coef(lm(y2  ~ x2))) 
}
compCoefs(n=100, beta0 = 1, beta1 = 2, x1 = x1, x2= x2)

set.seed(123)
out <- t(replicate(5000,compCoefs(n=100, beta0 = 1, beta1 = 2, x1 = x1, x2= x2)))
# plot(x, y)
# abline(lm(y  ~ x))

```


```{r}
plot(x1, out[1566,1] + out[1566,2]*x1, type ="l")
for(j in sample(x = seq(1, nrow(out)), size = 40)) 
  lines(x1, out[j,1] + out[j,2]*x1, type ="l")

plot(x2, out[1566,3] + out[1566,4]*x2, type ="l")
for(j in sample(x = seq(1, nrow(out)), size = 40)) 
  lines(x2, out[j,3] + out[j,4]*x2, type ="l")

```

