---
title: "Lab 6 - alcune problematiche legate ai modelli lineari"
author: "Ilaria Prosdocimi"
output: 
  html_document: 
    toc: yes
---

# Boston housing - linearità 

Prendiamo in esame il dataset *Boston* nel pacchetto `MASS`.

```{r}
library(MASS)
data(Boston, package = "MASS")
# help(Boston, package = "MASS")
```

Il dataset contiene informazioni sui prezzi delle case in varie zone di Boston e dintorni. La variabile di interesse è `medv`, il prezzo mediano (in USD) delle caso di proprietà della zona. 
Per questo lab ci concentriamo sulla relazione tra la variabile `lstat`, che descrive la proporzione della popolazione che viene registrata in una bassa fascia di reddito nella zona. 

Diamo un'occhiata alla relazione tra le due variabili (provando anche a stimare un modello lineare semplice): 

```{r}
plot(medv ~ lstat, data = Boston, pch = 16)
fit1 <- lm(medv ~ lstat, data = Boston)
abline(fit1, col = 2)
```

L'assunzione di linearità della relazione non sembra molto valida, questo è anche evidente guardando i vari grafici dei residui: 

```{r}
par(mfrow = c(2,2))
plot(fit1)
```

Proviamo a stimare un modello più complesso, per esempio un polinomio di ordine 2

```{r}
par(mfrow = c(1,1))
fit2 <- lm(medv ~ lstat+I(lstat^2), data = Boston)
plot(medv ~ lstat, data = Boston, pch = 16, col = "grey")
curve(fit2$coef[1]+fit2$coef[2]*x+fit2$coef[3]*I(x^2) , 
      col = 4, add = TRUE)
summary(fit2)
```

Il secondo ordine migliora la stima, ma forse non basta dato che è "costretto" a stimare una semplice parabola. 
Il secondo termine è altamente significativo: forse possiamo salire di ordine. 
Guardiamo un attimo la matrice di disegno che deriva R quando usiamo la funzione `I()`: 

```{r}
head(model.matrix(fit2))
```

Vediamo che R prende esattamente $x^2$ e costruisce una nuova colonna. 

Un modo più veloce per specificare un modello polinomiale è quello di usare `poly`: 

```{r}
fit2pr <- lm(medv ~ poly(lstat, degree = 2,raw = TRUE), data = Boston)
head(model.matrix(fit2pr))
# la stessa matrice disegno 
```

L'uso dell'opzione `raw = TRUE` indica che R calcolerà il polinomio sui dati grazzi. Di default invece R costruisce polinomi ortogonali tra loro, che permettono di ottenere stime numericamente più stabili: 


```{r}
fit2p <- lm(medv ~ poly(lstat, degree = 2), data = Boston)
head(model.matrix(fit2p))
# matrice disegno diversa 
coef(fit2); coef(fit2pr); coef(fit2p)
# quindi cambiano i coefficienti 
# però i valori stimati sono gli stessi 
head(fitted(fit2)); 
head(fitted(fit2pr))
head(fitted(fit2p))
# inoltre abbiamo che
cor(model.matrix(fit2p)[,2:3])
cor(model.matrix(fit2pr)[,2:3])
cor(model.matrix(fit2)[,2:3])
```

Proviamo a salire di ordine, e usiamo i polinomi ortogonali più efficenti invece che dover scrivere `I()` molte volte. 

```{r,eval=FALSE}
fit3 <- lm(medv ~ lstat+I(lstat^2)+I(lstat^3), data = Boston)
fit4 <- lm(medv ~ lstat+I(lstat^2)+I(lstat^3)+I(lstat^4), data = Boston)
fit5 <- lm(medv ~ lstat+I(lstat^2)+I(lstat^3)+I(lstat^4)+I(lstat^5), data = Boston)
fit6 <- lm(medv ~ lstat+I(lstat^2)+I(lstat^3)+I(lstat^4)+I(lstat^5)+I(lstat^6), data = Boston)
plot(medv ~ lstat, data = Boston, pch = 16, col = "grey")
curve(fit2$coef[1]+fit2$coef[2]*x+fit2$coef[3]*I(x^2) , 
      col = 4, add = TRUE)
curve(fit3$coef[1]+fit3$coef[2]*x+fit3$coef[3]*I(x^2)+fit3$coef[4]*I(x^3), from = 0, to =40,
      col = "orange", add = TRUE)
curve(fit4$coef[1]+fit4$coef[2]*x+fit4$coef[3]*I(x^2)+fit4$coef[4]*I(x^3)+fit4$coef[5]*I(x^4),
      col = 6, add = TRUE)
curve(fit5$coef[1]+fit5$coef[2]*x+fit5$coef[3]*I(x^2)+fit5$coef[4]*I(x^3)+fit5$coef[5]*I(x^4)+fit5$coef[6]*I(x^5),
      col = "forestgreen", add = TRUE)
curve(fit6$coef[1]+fit6$coef[2]*x+fit6$coef[3]*I(x^2)+fit6$coef[4]*I(x^3)+fit6$coef[5]*I(x^4)+fit6$coef[6]*I(x^5)+fit6$coef[7]*I(x^6),
      col = "tomato2", add = TRUE)
```


```{r}
par(mfrow = c(1,1))
plot(medv ~ lstat, data = Boston, pch = 16, col = "grey")
fit3p <- lm(medv ~ poly(lstat,3), data = Boston)
fit4p <- lm(medv ~ poly(lstat,4), data = Boston)
fit5p <- lm(medv ~ poly(lstat,5), data = Boston)
fit6p <- lm(medv ~ poly(lstat,6), data = Boston)
nd <- data.frame(lstat = seq(1,40, by = 0.5))
lines(nd$lstat, predict(fit2p, newdata = nd), col = 4)
lines(nd$lstat, predict(fit3p, newdata = nd), col = "orange")
lines(nd$lstat, predict(fit4p, newdata = nd), col = 6)
lines(nd$lstat, predict(fit5p, newdata = nd), col = "forestgreen")
lines(nd$lstat, predict(fit6p, newdata = nd), col = "tomato2")
```

Non è facile decidere visivamente quale sia il giusto grado del polinomio da usare. Possiamo guardare la significatività dei predittori:

```{r}
summary(fit5p)$coef
summary(fit6p)$coef
```

o confrontare i valori di AIC/BIC:

```{r}
AIC(fit2p, fit3p, fit4p, fit5p, fit6p)
which.min(AIC(fit2p, fit3p, fit4p, fit5p, fit6p)$AIC)
AIC(fit2p, fit3p, fit4p, fit5p, fit6p, k = log(nrow(Boston)))
which.min(AIC(fit2p, fit3p, fit4p, fit5p, fit6p, k = log(nrow(Boston)))$AIC)
```

o confrontare i modelli (che sono tra loro annidati) con una anova

```{r}
anova(fit4p, fit6p)
anova(fit4p, fit5p)
anova(fit5p, fit6p)
```

Guardiamo quindi come si comportano i grafici dei residui per un modello polinomiale di ordine 5: 

```{r}
par(mfrow = c(2,2))
plot(fit5p)
```

Abbiamo ancora un po' di problemi dei grafici dei residui, sopratutto problemi legati all'eteroschedasticità e a una coda pesante (a destra). 

Forse potremmo provare a trasformare la variabile risposta: 

```{r}
par(mfrow = c(1,1))
bct <- boxcox(fit5p, lambda = seq(-0.8, 0.9, 0.01))
names(bct)
bct$y[which.max(bct$y)]
bct$x[which.max(bct$y)]
optlambda <- bct$x[which.max(bct$y)]
```

Potremmo quindi cercare di usare un modello in cui la variabile risposta è 

```{r}
par(mfrow = c(2,2))
Boston$bcmedv <- (Boston$medv^optlambda-1)/optlambda
plot(lm(bcmedv ~ poly(lstat,5), data = Boston))
```

E se in realtà non fosse un servito un modello così complicato? 

Quale è la trasformazione ottimale della variabile rispota per il modello "base"? 

```{r}
boxcox(lm(medv ~ lstat, data = Boston))
```

Un semplice logaritmo! 

```{r}
par(mfrow = c(2,2))
logfit1 <- lm(log(medv) ~ lstat, data = Boston)
plot(logfit1)
```

```{r}
par(mfrow = c(1,1))
plot(log(medv) ~ lstat, data = Boston, pch = 16)
abline(logfit1, col = 2)
```

Questo modello però lavora sul logaritmo della variabile di interesse, quindi non sulla scala originale dei dati. 

Forse potremmo cercare di trasformare anche il predittore `lstat`, oppure potremmo usare gli altri predittori presenti nel dataset. 

Non c'è una risposta giusta: ci sono scelte che possiamo fare nel momento in cui costruiamo i nostri modelli predittivi. 

# Body fat

Prendiamo in esame il dataset `bodyfat` che abbiamo già usato in un esercizio. Leggiamo i dati e trasformiamo altezza e peso dalle misure imperiali (libbre e pollici) a misure decimali (Kg e cm). 


```{r}
# urlLocation <- "https://dasl.datadescription.com/download/data/3079"
# bodyfat <- read.table(urlLocation, header=TRUE)
bodyfat <- read.csv("../data/bodyfat.csv",header = TRUE)
bodyfat$Height <- bodyfat$Height * 2.54
bodyfat$Weight <- bodyfat$Weight / 2.205
bodyfat <- bodyfat
#plot(bodyfat)
```

Una descrizione completa del dataset è disponibile [qui](http://jse.amstat.org/datasets/fat.txt); le variabili contenute nel dataset sono: 

* Density: Percent body fat using Brozek's equation, 457/Density - 414.2 
* Pct.BF: Percent body fat using Siri's equation, 495/Density - 450
* Age: Age (yrs)
* Weight: Weight (lbs)
* Height: Height (inches)
* Neck: Neck circumference (cm)
* Chest  Chest circumference (cm)
* Abdomen/Waist: Abdomen circumference (cm) "at the umbilicus and level with the iliac crest"
* Hip: Hip circumference (cm)
* Thigh: Thigh circumference (cm)
* Knee: Knee circumference (cm)
* Ankle: Ankle circumference (cm)
* Bicep: Extended biceps circumference (cm)
* Forearm: Forearm circumference (cm)
* Wrist: Wrist circumference (cm) "distal to the styloid processes"


Si desidera costruire un modello per predire la percentuale di materia grassa di un individuo a partire dalle altre variabili. Possiamo iniziare con un modello che contenga tutti le variabili contenute nel dataset come predittori (tranne `Density`): 

```{r}
## remove density 
fit_all <- lm(Pct.BF~., data = bodyfat[,-1])
summary(fit_all)
```


`Waist` e `Abdomen` sono perfettamente co-lineari, non è possibile stimare l'effetto di entrambe le variabili nel modello: 

```{r}
summary(lm(Pct.BF~Abdomen, data = bodyfat[,-1]))
summary(lm(Pct.BF~Waist, data = bodyfat[,-1]))
cor(bodyfat$Waist, bodyfat$Abdomen)
plot(Waist~Abdomen, data = bodyfat); abline(lm(Waist~Abdomen, data = bodyfat), col = 2)
```


```{r}
## remove density and abdomen
fit_all <- lm(Pct.BF~., data = bodyfat[,-which(names(bodyfat) %in% c("Density", "Abdomen"))])
summary(fit_all)
```

In modello è significativo contro il modello nullo (il p-value per la statistica F è basso) ma solo alcuni dei predittori risultano essere significativi, e alcune stime hanno un segno che indica una relazione opposta a quella che ci si potrebbe aspettare e che si trova quando si stima la relazione tra il singolo predittore e la variabile risposta: 

```{r}
coef(lm(Pct.BF~Chest, data = bodyfat))
coef(fit_all)["Chest"]
```

Guardiamo per esempio alle relazioni bivariate tra $X_j$ e $Y$

```{r}
par(mfrow= c(3,4))
for(j in 2:13){
  plot(bodyfat[,-which(names(bodyfat) %in% c("Density", "Abdomen"))][,c(j,1)])
  title(main = paste("betahat is", signif(coef(fit_all)[j],3)))
} 
```

Vediamo delle relazioni piuttosto forti tra i predittori ed $Y$ anche se alcuni predittori risultano non significativi. Inoltre la direzione della relazione stimata non sempre è quella che si vede nella relazione bivariate (questo ha senso perché la stima che si ottiene nei modelli lineari multipli per una variabile è l'effetto che ha $X_j$ su $Y$ _considerato l'effetto degli altri predittori su $Y$_). Cosa succede? Le variabili esplicative sono fortemente correlate tra loro:  

```{r}
plot(bodyfat[,-which(names(bodyfat) %in% c("Density", "Abdomen"))])
signif(cor(bodyfat),3)
```

Le diverse variabili esplicative stanno ''rubando'' capacità predittiva le une alle altre: abbiamo un problema di multi-colinearità. 

In realtà questo può già succedere anche con modelli meno complessi, per esempio se prendessimo in considerazione solo `Weight` e `Hip` come variabili esplicative: 

```{r}
summary(lm(Pct.BF~Weight, data = bodyfat))$coef
summary(lm(Pct.BF~Hip, data = bodyfat))$coef
summary(lm(Pct.BF~Weight+Hip, data = bodyfat))$coef
cor(bodyfat$Weight, bodyfat$Hip)
```

Includere una variabile esplicativa fortemente correlata ad un predittore già presente nel modello tipicamente riduce la significatività della relazione tra una o più delle variabili esplicative e la variabile risposta: questo avviene perché quando si inseriscono variabili correlate tra lor si _inflaziona_ la variabilità delle stime dei coefficienti di regressione $\beta$.  

Questo ha anche un impatto sulla variabilità della predizione della funzione di regressione:  

```{r}
predict(lm(Pct.BF~Hip, data = bodyfat),newdata = data.frame(Hip = 110, Weight = 90), se.fit = TRUE)$se.fit
predict(lm(Pct.BF~Weight, data = bodyfat),newdata = data.frame(Hip = 110, Weight = 90), se.fit = TRUE)$se.fit
predict(lm(Pct.BF~Hip+Weight, data = bodyfat),newdata = data.frame(Hip = 110, Weight = 90), se.fit = TRUE)$se.fit
```

Vediamo anche che alcuni degli autovalori della matrice $(X^\top X)$ sono piccoli:

```{r}
X <- model.matrix(fit_all)
format(eigen(crossprod(X))$values,scientific = FALSE)
```

questo risulta in una difficoltà ad invertire $(X^\top X)$, la cui inversa tenderà ad avere valori grandi e ad "esplodere". Quando si includono variabili correlate infatti si inflaziona la variabilità della stima. 
Possiamo quantificare di quanto aumenta la variabilità nell'aggiungere predittori aggiuntivi tramite il _Variance Inflation Factor_ (VIF) per valutare se ci sono problematicità legate a multi-colinearità nel modello stimato. Possiamo usare la funzione `vif` nel pacchetto `car`: 

```{r}
car::vif(fit_all)
mean(car::vif(fit_all))
```

Se vediamo valori di VIF > 10 si tende a dire che ci sono problemi legati a multi-colinearità: nel modello stimato ci sono molti valori di VIF > 10. 

Questo indica quanto siano sovradimensionate le stime delle varianze per i parametri di regressione stimati $\beta_j$: 

```{r}
diag(solve(t(X) %*% X))[2]*(sum((bodyfat$Age-mean(bodyfat$Age))^2))
diag(solve(t(X) %*% X))[3]*(sum((bodyfat$Weight-mean(bodyfat$Weight))^2))
rm(X)
```

Un altro modo di interpretare il VIF è l'indicazione di quanto sia possibile stimare una delle variabili esplicative come una funzione delle altre variabili presenti nel dataset: 

```{r}
1/(1-summary(lm(Age~ Weight+Height+Neck+Chest+Waist+Hip+Thigh+Knee+Ankle+Bicep+Forearm+Wrist, data =bodyfat))$r.squared)
1/(1-summary(lm(Weight~ Age+Height+Neck+Chest+Waist+Hip+Thigh+Knee+Ankle+Bicep+Forearm+Wrist, data =bodyfat))$r.squared)
```

In questo modello è chiaro che ci sono alcune variabili che sono combinazioni lineari quasi perfette delle altre variabili: l'informazione è in un qualche modo ridondante. Proviamo a ridurre la complessità del modello e togliamo le variabili con VIF più alto (in alternativa/esercizio - si può usare una selezione stepwise per trovare un sotto-modello opportuno):  

```{r}
sort(car::vif(fit_all))
fit_sub1 <- lm(Pct.BF ~ Age + Forearm + Wrist + Bicep + Height + Neck + Knee + Thigh, data = bodyfat)
anova(fit_sub1, fit_all) # The simpler model gives a worse goodness of fit
car::vif(fit_sub1); mean(car::vif(fit_sub1)) # but we still have multi-collinearity
X <- model.matrix(fit_sub1)
eigen(crossprod(X))$values ## still problematic
```

```{r}
sort(car::vif(fit_sub1))
fit_sub2 <- lm(Pct.BF ~ Age + Forearm, data = bodyfat)
summary(fit_sub2)
anova(fit_sub2, fit_sub1)
car::vif(fit_sub2); mean(car::vif(fit_sub2))
```

Il modello `fit_sub2` ha meno problemi legati a multi-colinearità, ma ha comunque un valore più grande di $\hat{\sigma}$ e un valore di $R^2$ abbastanza più basso.  

Non facile bilanciare la necessità di ottenere modelli parsimoniosi, senza problemi legati a co-linearità ma precisi nella predizione. 

Se il focus della nostra stima è la stima precisa dei parametri $\beta_j$ e dei loro errori la co-linearità è un problema che impatta la capacità di stima. Se invece ci interessa di più predirre "out-of-sample" la co-linearità può essere meno problematica, sebbene vada ad impattare la stima che possiamo fare della variabilità della stima. 

# Bodyfat data: un secondo sguardo  

Ci concentriamo ora su un sottoinsieme di variabili: `Weight`, `Forearm`, `Hip`, `Age` e `Ankle` 

```{r}
plot(bodyfat[,c("Weight","Hip","Forearm","Age","Ankle","Pct.BF")])
```

Si nota immediatamente che per alcuni soggetti alcune delle variabili hanno valori molto diversi da quelli della maggior parte del campione: il caso più notevole sono due soggetti con caviglie particolarmente grandi: 

```{r}
bodyfat[bodyfat$Ankle > 30,]
```

Guardiamo qual è l'impatto della presenza di queste due osservazioni sul modello stimato: 

```{r}
plot(bodyfat[,c("Ankle","Pct.BF")])
points(bodyfat[bodyfat$Ankle > 30,c("Ankle","Pct.BF")], col = 2, pch = 16)
abline(coef(lm(Pct.BF~Ankle, data = bodyfat)), col = 2)
abline(coef(lm(Pct.BF~Ankle, data = bodyfat, subset = bodyfat$Ankle < 30)))
```

I due punti cambiano di molto la stima. Questo perché hanno un valore di _leverage_ alto: 

```{r}
plot(bodyfat$Ankle, hatvalues(lm(Pct.BF~Ankle, data = bodyfat)))
```

I due punti sono evidenti nel grafico che mostra il valore di leverage contro i residui e per uno dei due punti si nota anche un valore notevole del residuo standardizzato: 

```{r}
par(mfrow=c(2,2))
plot(lm(Pct.BF~Ankle, data = bodyfat))
```

Concentriamoci per un attimo sulle quantità utili per individuare punti di leva e punti particolarmente influenti nella stima:  

```{r}
fit_ankle <- lm(Pct.BF~Ankle, data = bodyfat)
X <- model.matrix(fit_ankle)
```

Il valore di _leverage_ corrisponde alla diagonale della matrice cappello $H = X (X^{\top} X)^{-1}X^{\top}$: 

```{r}
head(hatvalues(fit_ankle))
head(diag(X %*% solve(crossprod(X)) %*% t(X)))
```

Questa misura è semplice da visualizzare per modelli semplici ma diventa complicata quando si stanno utilizzando modelli multipli in cui un punto può avere un valore di leverage alto anche quando non è "estremo" per nessuna delle distribuzioni marginali dei predittori ma è diverso dal comportamento del resto del campione: 

```{r}
fit_mul <- lm(Pct.BF~Ankle+Weight+Age+Forearm+Hip, data = bodyfat)
par(mfrow=c(1,2))
plot(bodyfat$Age, hatvalues(fit_mul))
plot(bodyfat$Ankle, hatvalues(fit_mul))
```

I soggetti con valori molto alti per `Ankle` hanno si un valore alto di leverage ma ci sono altre osservazioni che sembrano avere un valore alto. Si nota anche come il valore dei leverage sia minimo vicino al valore della media delle $X_j$. I punti con valori alti di leverage sono soggetti per cui si osservano valori non in linea con il resto del campione:   

```{r}
## points iwith high leverage in color 
cvec <- rep("grey80", nrow(bodyfat))
cvec[hatvalues(fit_mul)>0.1] <- c(2,3,4,5,6,7)
plot(bodyfat[,c("Ankle","Weight","Age","Forearm","Hip")], pch = 16, col = cvec)
```

Un altro modo per valutare l'impatto che ha ogni punto sulla stima è valutare quale è la varianza per ogni residuo, R permette di estrarre questa informazione con la funzione `influence`, che crea molte misure utili a valutare l'influenza dei singoli punti sulla stima. Inoltre possiamo usare `rstandard` e `rstudent` per estrarre i residui standardizzati e studentizzati: 
 

```{r}
# ?influence
head(rstandard(fit_mul))
head(residuals(fit_mul)/(summary(fit_mul)$sigma*sqrt(1-hatvalues(fit_mul))))

head(rstudent(fit_mul))
head(residuals(fit_mul)/(influence(fit_mul)$sigma * sqrt(1-hatvalues(fit_mul))))
head(rstandard(fit_mul)*sqrt((fit_mul$df.residual-1)/((fit_mul$df.residual)-rstandard(fit_mul)^2)))
```

```{r}
tail(sort(abs(rstandard(fit_mul))))
tail(sort(abs(rstudent(fit_mul))))
```

I valori dei residui standardizzati sono quelli usati da R per alcuni dei grafici stampati di default:  

```{r}
par(mfrow = c(2,2))
plot(fit_mul)
```

Infatti ci si aspetta che i residui standardizzato seguano un distribuzione T e si più controllare velocemente se ci sono molti valori al di fuori dell'intervallo (-2,2), che per una T con tanti gradi di libertà dovrebbe contenere  $\approx$ 95% dei dati. 

Nel quarto grafico dei residui, che mostra il valore di leverage contro i residui, vediamo che c'è un punto che ha un valore grande di leverage e un residuo abbastanza grande: questi valori si riferiscono ad uno dei soggetti con un valore di `Ankle` particolarmente grande. Solo uno dei due soggetti viene evidenziato da questo grafico perché l'altro soggetto ha un valore di `Pct.BF` più in linea con la relazione generale. 

Infine possiamo usare la distanza di Cook per individuare punti che abbiano una forte influenza sulla stima che si ottiene per i punti stessi: 

```{r}
i <- 84
ei <- bodyfat[i,"Pct.BF"] - 
      predict(lm(formula = Pct.BF ~ Ankle + Weight + Age + Forearm + Hip, data = bodyfat, subset = -i), 
              newdata = bodyfat[i,])
# (residuals(fit_mul)[i]^2*hatvalues(fit_mul)[i]/((1-hatvalues(fit_mul)[i])^2))*(1/length(coef(fit_mul)))
plot(cooks.distance(fit_mul))
# plot(cooks.distance(fit_mul), type = "h")
```

Un grafico simile viene prodotto automaticamente da R con 

```{r}
plot(fit_mul, 4)
```

La distanza di Cook viene derivata con 

```{r}
head((resid(fit_mul)^2)*(1/fit_mul$rank)*(hatvalues(fit_mul)/((1-hatvalues(fit_mul))^2))*(1/summary(fit_mul)$sigma^2))
head(cooks.distance(fit_mul))
# note compared to the slides R divides by summary(fit_mul)$sigma - no difference to the ranking of influential observations 
```

Sebbene non ci sia un valore limite oltre il quale un valore della distanza di Cook venga considerato *grande* una regola usata in pratica è spesso di prendere come valore preoccupante la situazione in cui 

$$p \ D_i > \chi_p^2(0.1)$$

(o $D_i > \chi_p^2(0.1)/p$)

Quindi nel nostro modello stimato: 

```{r}
which((length(fit_mul$coefficients) * cooks.distance(fit_mul)) > qchisq(0.1,length(fit_mul$coefficients)))
# as always, observation 84
```


In questo dataset è probabile che i valori abnormi che vediamo siano dovuti ad errori di trascrizione ed è ipotizzabile che le caviglie di questi soggetti misurino 23.9 e 23.7 e non 33.9 e 33.7cm 

```{r}
bodyfat$Ankle[bodyfat$Ankle > 30]
bodyfat$Ankle[bodyfat$Ankle > 30] <- bodyfat$Ankle[bodyfat$Ankle > 30] - 10
```

Che effetto ha questo cambiamento sulle stime del modello

```{r}
fit_mul_corr <- lm(Pct.BF ~ Ankle + Weight + Age + Forearm + Hip, data = bodyfat)
par(mfrow=c(2,2))
plot(fit_mul_corr)
```

C'è ancora un punto con un valore di leverage un po' alto ma niente di esagerato. Controllando invece le distanze di Cook

```{r}
plot(fit_mul_corr, which = 4) 
which((length(fit_mul_corr$coefficients) * cooks.distance(fit_mul_corr)) > qchisq(0.1,length(fit_mul_corr$coefficients)))
# nothing to see here 
```

dove non vediamo osservazioni smodatamente influenti.  

Potrebbero ancora esserci errori nella codifica delle altre variabili: dovremmo discutere con le persone che hanno costruito il dataset di quali errori di registrazione dei valori potrebbero essere presenti nei dati.. 

(Si nota, dal grafico che mette in relazione `Density` e `Pct.BF` che alcuni dei valori di `Pct.BF` potrebbero essere errati: forse dovremmo rimuovere questi soggetti dall'analisi o in qualche modo assicurarci di derivare i valori corretti). 

Ora che abbiamo capito che probabilmente alcune osservazioni nel nostro dataset sono estremamente influenti forse potremmo rivedere anche la valutazione sulla co-linearità: la costruzione di un modello è spesos iterativa. 
