---
title: "Lab 6 - things that can go wrong"
author: "Ilaria Prosdocimi"
output: 
  html_document: 
    toc: yes
editor_options: 
  chunk_output_type: console
---



# Boston housing - linearità 

Prendiamo in esame il dataset *Boston* nel pacchetto `MASS`.

```{r}
library(MASS)
data(Boston, package = "MASS")
help(Boston, package = "MASS")
```

Il dataset contiene informazioni sui prezzi delle case in varie zone di Boston e dintorni. La variabile di interesse è `medv`, il prezzo mediano (in USD) delle caso di proprietà della zona. 
Per questo lab ci concentriamo sulla relazione tra la variabile `lstat`, che descrive la proporzione della popolazione che viene registrata in una bassa fascia di reddito nella zona. 

Diamo un'occhiata alla relazione tra le due variabili (provando anche a stimare un modello lineare semplice): 

```{r}
plot(medv ~ lstat, data = Boston, pch = 16, col = "grey")
fit1 <- lm(medv ~ lstat, data = Boston)
abline(fit1, col = 2, lwd = 2)
```

L'assunzione di linearità della relazione non sembra molto valida, questo è anche evidente guardando i vari grafici dei residui: 

```{r}
par(mfrow = c(2,2))
plot(fit1)
```

Proviamo a stimare un modello più complesso, per esempio un polinomio di ordine 2

```{r}
# beta0 + beta1 * x + beta2 * x^2
Boston$lstat2 <- Boston$lstat^2
lm(medv ~ lstat + lstat2, data = Boston)
fit2 <- lm(medv ~ lstat + I(lstat^2), data = Boston)
fit2
par(mfrow= c(1,1))
plot(medv ~ lstat, data = Boston, pch = 16, col = "grey")
curve(fit2$coef[1] + fit2$coef[2] * x + fit2$coef[3] * x^2, col = 4, lwd = 2, add = TRUE)
```

```{r}
fit2p <- lm(medv ~ poly(lstat, 2), data = Boston)
fit2p
plot(medv ~ lstat, data = Boston, pch = 16, col = "grey")
points(Boston$lstat, fitted(fit2p), col = "purple", lwd = 2, add = TRUE)
curve(fit2$coef[1] + fit2$coef[2] * x + fit2$coef[3] * x^2, col = 4, lwd = 2, add = TRUE)
```



```{r}
par(mfrow = c(1,1), lwd = 2)
fit3p <- lm(medv ~ poly(lstat,3), data = Boston)
fit4p <- lm(medv ~ poly(lstat,4), data = Boston)
fit5p <- lm(medv ~ poly(lstat,5), data = Boston)
fit6p <- lm(medv ~ poly(lstat,6), data = Boston)
nd <- data.frame(lstat = seq(1,40, by = 0.5))
plot(medv ~ lstat, data = Boston, pch = 16, col = "grey")
lines(nd$lstat, predict(fit2p, newdata = nd), col = 4)
lines(nd$lstat, predict(fit3p, newdata = nd), col = "orange")
lines(nd$lstat, predict(fit4p, newdata = nd), col = 6)
lines(nd$lstat, predict(fit5p, newdata = nd), col = "forestgreen")
lines(nd$lstat, predict(fit6p, newdata = nd), col = "tomato2")
```

```{r}
head(model.matrix(fit6p))
cor(model.matrix(fit6p)[,-1])
head(model.matrix(lm(medv ~ poly(lstat,6, raw = TRUE), data = Boston)))
cor(model.matrix(lm(medv ~ poly(lstat,6, raw = TRUE), data = Boston))[,-1])
plot(fitted(fit6p), fitted(lm(medv ~ poly(lstat,6, raw = TRUE), data = Boston)))
abline(0,1)
plot(fitted(lm(medv ~ poly(lstat,16, raw = FALSE), data = Boston)), 
     fitted(lm(medv ~ poly(lstat,16, raw = TRUE), data = Boston)))
abline(0,1)
# iniziamo ad avere instabilità numerica 
```

```{r}
a <- AIC(fit2p, fit3p, fit4p, fit5p, fit6p)
a[order(a[,2]),]
anova(fit4p, fit6p)
a <- AIC(fit2p, fit3p, fit4p, fit5p, fit6p, k = log(nrow(Boston)))
a[order(a[,2]),]
```

Teniamo il polinomiio di ordine 5

```{r}
par(mfrow=c(2,2))
plot(fit5p)
par(mfrow=c(1,1))
bct <- boxcox(fit5p, lambda = seq(-0.5, 0.8, by = 0.05))
bct$x[bct$y == max(bct$y)]
optlambda <- bct$x[which.max(bct$y)]
Boston$bcmedv <- (Boston$medv^optlambda - 1)/optlambda
plot(Boston$lstat, Boston$bcmedv)
```

```{r}
par(mfrow = c(2,2))
plot(fit5p)
plot(lm(bcmedv ~ poly(lstat, 5), data = Boston))

```

```{r}
par(mfrow = c(1,1))
boxcox(fit1, lambda = seq(-0.3, 0.3, length.out = 100))
par(mfrow = c(2,2))
plot(fit1)
par(mfrow = c(2,2))
plot(lm(log(medv)  ~ log(lstat), data = Boston))

fit1log <- lm(log(medv)  ~ lstat, data = Boston)
plot(log(medv)  ~ lstat, data = Boston)
abline(fit1log, col = "dodgerblue")
plot(medv  ~ lstat, data = Boston, col = "grey")
abline(fit1, col = "red")
curve(exp(coef(fit1log)[1] + coef(fit1log)[2]*x), col = "dodgerblue", add = TRUE)
curve(exp(coef(fit1log)[1]) * exp(coef(fit1log)[2]*x), col = "goldenrod", add = TRUE)
```



# Body fat

Prendiamo in esame il dataset `bodyfat` che abbiamo già usato in un esercizio. Leggiamo i dati e trasformiamo altezza e peso dalle misure imperiali (libbre e pollici) a misure decimali (Kg e cm). 


```{r}
# urlLocation <- "https://dasl.datadescription.com/download/data/3079"
# bodyfat <- read.table(urlLocation, header=TRUE)
bodyfat <- read.csv("../data/bodyfat.csv",header = TRUE)
bodyfat$Height <- bodyfat$Height * 2.54
bodyfat$Weight <- bodyfat$Weight / 2.205
bodyfat <- bodyfat[, -17]
#plot(bodyfat)
```

Una descrizione completa del dataset è disponibile [qui](http://jse.amstat.org/datasets/fat.txt); le variabili contenute nel dataset sono: 

* Density: Percent body fat using Brozek's equation, 457/Density - 414.2 
* Pct.BF: Percent body fat using Siri's equation, 495/Density - 450
* Age: Age (yrs)
* Weight: Weight (lbs)
* Height: Height (inches)
* Neck: Neck circumference (cm)
* Chest  Chest circumference (cm)
* Abdomen/Waist: Abdomen circumference (cm) "at the umbilicus and level with the iliac crest"
* Hip: Hip circumference (cm)
* Thigh: Thigh circumference (cm)
* Knee: Knee circumference (cm)
* Ankle: Ankle circumference (cm)
* Bicep: Extended biceps circumference (cm)
* Forearm: Forearm circumference (cm)
* Wrist: Wrist circumference (cm) "distal to the styloid processes"


Si desidera costruire un modello per predire la percentuale di materia grassa di un individuo a partire dalle altre variabili. Possiamo iniziare con un modello che contenga tutti le variabili contenute nel dataset come predittori (tranne `Density`): 

```{r}
## remove density 
fit_all <- lm(Pct.BF~., data = bodyfat[,-1])
summary(fit_all)
```

`Waist` e `Abdomen` sono perfettamente co-lineari, non è possibile stimare l'effetto di entrambe le variabili nel modello: 

```{r}
summary(lm(Pct.BF~Abdomen, data = bodyfat[,-1]))
summary(lm(Pct.BF~Waist, data = bodyfat[,-1]))
cor(bodyfat$Waist, bodyfat$Abdomen)
plot(Waist~Abdomen, data = bodyfat); abline(lm(Waist~Abdomen, data = bodyfat), col = 2)
```


```{r}
## remove density and abdomen
fit_all <- lm(Pct.BF~., data = bodyfat[,-which(names(bodyfat) %in% c("Density", "Abdomen"))])
summary(fit_all)
```

In modello è significativo contro il modello nullo (il p-value per la statistica F è basso) ma solo alcuni dei predittori risultano essere significativi, e alcune stime hanno un segno che indica una relazione opposta a quella che ci si potrebbe aspettare e che si trova quando si stima la relazione tra il singolo predittore e la variabile risposta: 

```{r}
coef(lm(Pct.BF~Chest, data = bodyfat))
coef(fit_all)["Chest"]
```

Guardiamo per esempio alle relazioni bivariate tra $X_j$ e $Y$


```{r}
par(mfrow= c(3,4))
for(j in 2:13){
  plot(bodyfat[,-which(names(bodyfat) %in% c("Density", "Abdomen"))][,c(j,1)])
  title(main = paste("betahat is", signif(coef(fit_all)[j],3)))
} 
```

Vediamo delle relazioni piuttosto forti tra i predittori ed $Y$ anche se alcuni predittori risultano non significativi. Inoltre la direzione della relazione stimata non sempre è quella che si vede nella relazione bivariate (questo ha senso perché la stima che si ottiene nei modelli lineari multipli per una variabile è l'effetto che ha $X_j$ su $Y$ _considerato l'effetto degli altri predittori su $Y$_). Cosa succede? Le variabili esplicative sono fortemente correlate tra loro:  

```{r}
plot(bodyfat[,-which(names(bodyfat) %in% c("Density", "Abdomen"))])
signif(cor(bodyfat),3)
```

Le diverse variabili esplicative stanno ''rubando'' capacità predittiva le une alle altre: abbiamo un problema di multi-colinearità. 

```{r}
summary(lm(Pct.BF ~ Weight, data = bodyfat))$coef
summary(lm(Pct.BF ~ Hip, data = bodyfat))$coef
summary(lm(Pct.BF ~ Hip+Weight, data = bodyfat))$coef
plot(bodyfat$Weight, bodyfat$Hip)
cor(bodyfat$Weight, bodyfat$Hip)
predict(lm(Pct.BF ~ Hip+Weight, data = bodyfat),
        newdata = data.frame(Hip = 110, Weight = 90), se.fit = TRUE)
predict(lm(Pct.BF ~ Hip, data = bodyfat),
        newdata = data.frame(Hip = 110, Weight = 90), se.fit = TRUE)
predict(lm(Pct.BF ~ Weight, data = bodyfat),
        newdata = data.frame(Hip = 110, Weight = 90), se.fit = TRUE)
```

```{r}
sort(car::vif(fit_all))
fit_sub1 <- lm(Pct.BF ~ Age + Forearm + Wrist + Bicep + Height + Neck + Knee + Thigh, data = bodyfat)
anova(fit_sub1, fit_all) # The simpler model gives a worse goodness of fit
AIC(fit_sub1, fit_all) # The simpler model gives a worse goodness of fit
```

